臺灣臺中地方法院民事裁定　　　　　100年度司養聲字第212號
聲　請　人　林幸村
即　收養人　張曉菊
聲　請　人　王怡婷
即被收養人
法定代理人　臺中市政府社會局局長　王秀燕
非訟代理人　余柔儀
上列當事人間聲請認可收養事件，本院裁定如下：
    主  文
認可林幸村、張曉菊於中華民國一００年八月二日共同收養王怡
婷為養女。
程序費用由聲請人負擔。
    理  由
一、本件聲請意旨略以：被收養人王怡婷（女、民國九十九年一
    月二十四日生）之生父不詳，生母王孟宜經本院以九十九年
    度家訴字第四七四號民事判決停止親權，並選定臺中市政府
    社會局局長王秀燕為被收養人之監護人。聲請人即收養人林
    幸村（男、五十五年一月七日生）與聲請人即收養人張曉菊
    （女、六十一年三月二十二日生）為夫妻關係，欲收養被收
    養人為養女，經被收養人之法定代理人代為及代受意思表示
    ，於一００年八月二日與被收養人訂立書面收養契約書，由
    收養人二人共同收養被收養人為養女，爰依法聲請法院認可
    等語。並提出收養契約書、全戶戶籍資料查詢表、個人戶籍
    資料查詢表、戶籍謄本、體格檢查表、存摺封面暨內頁、在
    職證明書及無犯罪紀錄證明等件為證。
二、按夫妻收養子女時，應共同為之。但夫妻之一方收養他方之
    子女，得單獨收養；子女被收養時，應得其父母之同意。但
    有下列各款情形之一者，不在此限：(一)父母之一方或雙方對
    子女未盡保護教養義務或有其他顯然不利子女之情事而拒絕
    同意。(二)父母之一方或雙方事實上不能為意思表示。前項同
    意應作成書面並經公證。但已向法院聲請收養認可者，得以
    言詞向法院表示並記明筆錄代之。第一項之同意，不得附條
    件或期限；收養應以書面為之，並向法院聲請認可。收養有
    無效、得撤銷之原因或違反其他法律規定者，法院應不予認
    可；法院為未成年人被收養之認可時，應依養子女最佳利益
    為之；又按收養自法院認可裁定確定時，溯及於收養契約成
    立時發生效力。但第三人已取得之權利，不受影響，民法第
    一千零七十四條第一款、第一千零七十六條之一、第一千零
    七十九條、第一千零七十九條之一、第一千零七十九條之三
    分別定有明文。復按法院認可兒童及少年收養事件，應基於
    兒童及少年之最佳利益，斟酌收養人之人格、經濟能力、家
    庭狀況及以往照顧或監護其他兒童及少年之紀錄決定之；滿
    七歲之兒童及少年被收養時，兒童及少年之意願應受尊重；
    法院認可兒童及少年之收養前，應命主管機關或兒童及少年
    福利機構進行訪視，提出調查報告及建議。收養人或收養事
    件之利害關係人亦得提出相關資料或證據，供法院斟酌，兒
    童及少年福利法第十四條第一項、第二項前段及第四項亦定
    有明文。
三、經查：
  (一)本件收養人與被收養人間，已於一００年八月二日簽立書面
    契約達成收養合意，收養人林幸村、張曉菊係五十五年一月
    七日及六十一年三月二十二日生，均長於被收養人二十歲以
    上，與被收養人間無任何親戚關係，且係夫妻共同收養被收
    養人等事實，業據聲請人提出戶籍謄本及收養契約書等件為
    證。而被收養人生父不詳，於被收養人經其生父認領前，與
    其生父並不發生法律上親子關係，本件收養自無庸得被收養
    人之生父同意。另被收養人生母王孟宜經本院以九十九年度
    家訴字第四七四號民事判決停止對被收養人之親權，顯見被
    收養人生母對被收養人未盡保護教養義務，本件收養亦無庸
    得其同意。
  (二)另本件收養人二人有穩定工作及收入，且身體狀況均正常等
    事實，亦有收養人二人提出體格檢查表、存摺封面暨內頁、
    在職證明書及無犯罪紀錄證明為證，足見收養人二人有正當
    職業及適足經濟資力，並具良好之健康狀況。
四、又經本院函請財團法人中華民國兒童福利聯盟文教基金會派
    員進行訪視，訪視意見略以：1.出養必要性：被收養人王小
    妹為父母下落不明之棄童，故於協尋未果後指定臺中政府社
    會局局長為法定代理人，為維護兒童最佳利益及考量一完整
    及健全家庭對成長中兒童之重要性，評估確有出養必要性。
    2.收養人現況：收養人林姓夫婦有固定工作及收入，經濟狀
    況能夠扶養被收養人，林姓夫婦婚齡至今十四年，兩人對於
    婚姻及生活現況均感到滿意，此次進行收養主要是林姓夫婦
    並未自行生育，加上兩人及家人照顧被收養人年餘已有感情
    ，因此希望透過收養與被收養人有一正式法律關係。3.試養
    情形：林姓夫婦已照顧被收養人年餘，至今無不適之情形發
    生，林姓夫婦家人亦將王小妹視為家中一份子，對於照顧王
    小妹之承諾度高。評估林幸村、張曉菊適合收養王怡婷等語
    ，此有該基金會一００年十月二十五日兒盟訪字第一０００
    二九七號函暨訪視建議報告在卷可憑。據此，本院綜合上情
    並參考前揭訪視報告之評估與建議，認為本件收養符合被收
    養人之最佳利益，且未違反法律規定，自應予認可，並溯及
    於一００年八月二日簽訂收養書面契約時發生效力。
五、依非訟事件法第二十一條第一項、第二十三條，民事訴訟法
    第八十五條第一項前段，裁定如主文。
中    華    民    國   100    年    11    月    22    日
                  家事法庭    司法事務官  林敬程
以上正本係照原本作成。
如不服本裁定，應於送達後十日內，向本院提出抗告狀，並應繳
納抗告費新台幣一千元。
中    華    民    國   100    年    11    月    22    日
                              書  記  官  廖于萱